最高法院刑事判決                              八十八年度台上字第一九八九號
    上  訴  人  甲○○
    選任辯護人  黃奉彬律師
右上訴人因違反著作權法案件，不服台灣高等法院高雄分院中華民國八十八年一月二
十日第二審更審判決（八十七年度上更(二)字第一○五號，起訴案號：台灣高雄地方法
院檢察署八十二年度偵字第七一九一號），提起上訴，本院判決如左：
    主  文
原判決撤銷，發回台灣高等法院高雄分院。
    理  由
本件原判決認定上訴人甲○○基於概括犯意，自民國八十年三月間某日起，至八十二
年三月二日止，在高雄市三民區○○○街三十一號自宅內，明知原判決附表一所示「
醉鷹」等錄影帶共計一千五百八十七捲（即該附表一所示錄影帶扣除其中之色情帶三
百七十六捲及回收帶六百九十三捲）之影帶內容係龍響股份有限公司等公司（公司名
稱簡稱詳如原判決附表二所載）所著作發行，享有影像圖片之著作權，竟未經各該合
法著作權人授權，自備錄影器材，接受錄影帶出租店之委託，代為重製拷貝未經著作
權人合法授權之錄影帶，如委託之出租店客戶自行提供錄影帶及待錄空白帶，以每支
新台幣（下同）十五元至二十元代價收取費用牟利，其重製過程中，亦基於概括犯意
，於片頭均將出版公司名稱、製作公司名稱、主演人姓名、製作人、編劇、造型設計
、美術道具、戲劇指導、攝影、音樂、製作、副導助理、導播、監製、出品公司等均
一併重製，並由甲○○於交貨前另行加印偽造封面標籤貼上矇混，每張標籤加收十元
，而以相關大眾所共知之他人公司名稱，為相同使用，致與他人商品混淆，足以生損
害於龍響股份有限公司等公司，先後計有具擅自重製他人著作物共同犯意之委託人即
高雄市地區由陳燕雲所經營之「倫大影視社」、李天順所經營之「嘉一視聽行」、吳
振福所經營之「福聯視聽社」及屏東地區由劉盛柔所經營之「上好視聽社」、張清耀
所經營之「南瑋視聽社（八十年十月二十一日歇業）」等錄影帶出租店（以上負責人
無證據足認係以盜拷影帶之常業犯，且未據著作權人提出告訴）之委託其盜拷，上訴
人並以經營錄影帶盜拷業務為常業，迄八十二年三月二日為調查局查獲，扣得拷貝機
八十七台、錄影帶節目標籤七冊、分配器三台及原判決附表一所示錄影帶二千六百五
十六捲（其中該附表一所示錄影帶有一千五百八十七捲係盜拷之國片、院線片、西洋
片；另三百七十六捲係色情帶，六百九十三捲係回收帶，非屬盜拷，各種錄影帶編號
詳如該附表一所註明）錄影帶（各該錄影帶因未標明委託之出租店名稱，故無從區分
係由何家出租店所委託代為盜錄）等情。因而撤銷第一審判決，改判論處上訴人共同
意圖出租而自重製他人著作為常業罪刑，固非無見。
惟查：(一)、有罪判決書之事實一欄，為判斷適用法令是否正當之準據，應將法院依職
權認定與該當犯罪構成要件、論罪科刑有關之事實，翔實記載，始足判斷其適用法令
之當否。倘若事實欄無此記載，而理由內加以說明，是為判決理由失其依據；或事實
欄之記載，並非該當犯罪構成要件事實，理由加以論，併認其成立該項罪名，主
文亦為該罪刑之宣示者，均屬判決理由矛盾，按諸刑事訴訟法第三百七十九條第十四
款後段規定，為判決違背法令。原判決於理由欄二說明上訴人係以意圖出租而自重
製他人著作物為常業，係犯著作權法第九十四條、第九十一條第二項之罪。然查原判
決事實欄並未明確認定、記載上訴人有意圖出租之事實，且謂並無證據足認委託上訴
人代為重製拷貝之錄影帶出租店負責人係以盜拷為業之常業犯云云。足見其理由之說
明失其根據，自有未合。(二)、事實審法院應於審判期日就被告否認犯罪所為有利之辯
解事項與證據予以調查，而於有罪判決理由內詳加論列，否則率行判決，自屬於法有
違。查上訴人辯稱扣案之錄影帶未貼直、側標籤者僅一○六捲（見原審上更(二)字卷第
一四九頁背面），並稱超越授權範圍之錄影帶僅六十七捲（見原審上訴字卷第九四至
九六頁）。而原審之前審受命法官勘驗結果，則認扣案之錄影帶逾越授權部分計一○
六捲（見原審上訴字卷第一四七至一五二頁），與第一審法院勘驗結果認無直、側標
籤者共七百十七捲，並不相同（見第一審卷第一一一頁至第一三三頁）。又原判決認
查扣之錄影帶屬盜拷者為一千五百八十七捲，與上開勘驗結果亦不符合。究竟實情如
何﹖原審未進一步詳查釐清，又未於判決理由內明上開辯解如何不足採信及憑以認
定盜拷之捲數之證據及其認定之理由，非但審理猶有未盡，抑且判決理由欠備，難謂
適法。上訴意旨指摘原判決違背法令，尚非全無理由，應認仍有發回更審之原因。
據上論結，應依刑事訴訟法第三百九十七條、第四百零一條，判決如主文。
中      華      民      國    八十八    年      四      月    二十二    日
                              最高法院刑事第五庭
                                  審判長法官  董  明  霈
                                        法官  丁  錦  清
                                        法官  賴  忠  星
                                        法官  林  茂  雄
                                        法官  王  居  財
      右正本證明與原本無異
                                              書  記  官
中      華      民      國    八十八    年      四      月    二十八    日
